【裁判字號】    95,聲,2316
【裁判日期】    951207
【裁判案由】    聲請法官迴避
【裁判全文】
臺灣臺北地方法院刑事裁定              95年度聲字第2316號
聲  請  人
即  自訴人  甲○○
代  理  人  鄭仁壽律師
上列聲請人即自訴人因本院九十四年度自字第三八號詐欺案件，
聲請法官迴避，本院裁定如下：
    主      文
聲請駁回。
    理      由
一、聲請意旨如附件刑事聲請（聲明）狀所載。
二、按當事人聲請法官迴避，以有刑事訴訟法第十八條第一款、
    第二款所列情形之一者為限。又聲請迴避之原因，應釋明之
    ，刑事訴訟法第二十條第二項，亦有明文。而當事人聲請推
    事迴避，以有具體事實足認其執行職務有偏頗之情形為限，
    若僅對於推事之指揮訴訟，或其訊問方法，有所不滿，不能
    指為有偏頗之虞（最高法院十八年抗字第一四九號判例參見
    ）；且得聲請法官迴避原因之所謂「足認其執行職務有偏頗
    之虞者」，係指以一般通常之人所具有之合理觀點，對於該
    承辦法官能否為公平之裁判，均足產生懷疑，此種懷疑之發
    生，存有其完全客觀之原因，而非僅出諸當事人自己主觀之
    判斷者，始足當之。至於訴訟上之指揮乃專屬於法院之職權
    ，當事人之主張、聲請，在無礙於事實之確認以及法的解釋
    ，適用之範圍下，法院固得斟酌其請求以為訴訟之進行，但
    仍不得以此對當事人之有利與否，作為其將有不公平裁判之
    依據，更不得以此訴訟之進行與否而謂有偏頗之虞聲請法官
    迴避（同院七十九年台抗字第三一八號判例意旨參照）。
三、經查：
  (一)聲請人即自訴人甲○○前與其配偶即另一自訴人董尚和，委
    任鄭仁壽律師為代理人，對被告陳寶香、李秀綺提起詐欺自
    訴，現繫屬由本院以九十四年度自字第三八號審理中等情，
    業據本院調取上開卷宗核閱無訛。承審上開案件之審判長乙
    ○○法官，就該承辦案件，並無刑事訴訟法第十七條所列各
    款法官應自行迴避而不迴避之情形，合先敘明。
  (二)聲請人雖主張：審判長乙○○法官曲解最高法院判例意旨，
    脅迫因病不宜到庭之聲請人為自己控告他人詐欺之案件作證
    ，其執行職務顯有偏頗之虞，而聲請審判長乙○○法官迴避
    ，且聲明援引刑事訴訟法第一百八十條第一項第一款規定，
    就其配偶董尚和自訴被告陳寶香、李秀綺之案件拒絕作證及
    拒絕證言云云。惟按除法律另有規定者外，不問何人，於他
    人之案件，有為證人之義務；證人經核合法傳喚，無正當理
    由而不到場者，得科以新臺幣（下同）三萬元以下之罰鍰，
    並得拘提之，再傳不到者，亦同；證人無正當理由拒絕具結
    或證言者，得科以三萬元以下之罰鍰，刑事訴訟法第一百七
    十六條之一、第一百七十八條第一項、第一百九十三條第一
    項分別定有明文。足見除法律另有規定外，不問何人於他人
    之案件均有為證人之義務，此乃基於刑事訴訟貫徹實質的真
    實發見主義之目的，使就他人之訴訟案件中有所具體見聞之
    人，不論國籍身分，命之以證人身分陳述，俾利真實之調查
    及發現，此觀最高法院九十四年台上字第一○五三號判決：
    「有罪判決書如以自訴人之指訴中，關於案情有重要關係其
    親自耳聞眼見之事項，而為論罪之依據時，即居於證人之地
    位，自應依刑事訴訟法第一百八十六條第一項之規定命其具
    結，使其知悉有據實陳述之義務，以擔保其證言之真實性，
    該供述證據始具證據能力，如未踐行人證之法定調查程序，
    依法自不得作為證據」之意旨，更證明自訴人於其自訴他人
    之案件中，亦有依法作證陳述，使其供述取得證據能力之義
    務。查上開案件自訴人甲○○始終未到庭，被告陳寶香又一
    再辯稱相關借款及支票交付過程均與甲○○接觸，未曾與自
    訴人董尚和接觸，並聲請傳喚甲○○到庭作證（見該案九十
    五年七月十八日審判筆錄），審判長乙○○法官因而於九十
    五年九月十二日之審判程序當庭諭知：「自訴人甲○○為本
    件自訴人所稱被告詐欺犯行之被害人，係親身經歷之人，被
    告亦聲請傳訊自訴人甲○○為證人，本院認有傳訊證人甲○
    ○之必要」，而定於同年十一月二十八日之審判期日傳喚甲
    ○○作證，此係基於案件證據調查之需要，依其訴訟指揮之
    職權而為，依一般人之合理觀點，顯不足以對於該法官能否
    為公平之裁判產生懷疑。嗣因證人甲○○未於九十五年十一
    月二十八日之審判期日到庭，經與自訴代理人確認，代理人
    鄭仁壽律師亦表示：自訴人等不願再提供甲○○相關醫療證
    明，請法院依法處理等語（見本院九十五年九月二十二日公
    務電話紀錄），足見甲○○並無不到場之正當理由，審判長
    乙○○法官因而依刑事訴訟法第一百七十八條第一項規定，
    命拘提證人甲○○，亦屬適法。至於聲請人雖主張得援引刑
    事訴訟法第一百八十條第一項第一款規定拒絕作證及拒絕證
    言；惟不問何人，於他人之案件，有為證人之義務，已如前
    述，證人經合法傳喚無正當理由不到場者，得科以罰鍰並得
    拘提，至於證人到場後能否依法拒絕具結或拒絕證言，核屬
    另一問題，此觀刑事訴訟法第一百七十八條，及第一百九十
    三條規定證人無正當理由拒絕具結或證言者，另得科以罰鍰
    ，自足明瞭。職是，聲請人既未提出具體事實足認上開案件
    之承辦審判長法官執行職務有何偏頗之情形，僅憑前情遽認
    該法官於執行職務時有偏頗之虞，經核僅出於其個人主觀之
    意見及判斷，尚不得以此聲請迴避。
  (三)至於聲請人聲請狀所指：審判長乙○○法官「曲解當事人『
    勿為訴外裁判』之真意為聲請撤回」、「誤將文件夾雜退還
    自訴人董尚和」等情，均為自訴人前次聲請審判長乙○○法
    官迴避時即已提出之理由，且經本院九十五年度聲字第一八
    九三號裁定予以一一指駁及論述不採之理由，聲請人又以相
    同理由提出聲請，且未提出何等具體事實，證明審判長乙○
    ○法官因該事由足認其執行職務有偏頗之情形，自亦不得任
    意聲請迴避，爰予敘明。
四、綜上所述，審判長乙○○法官前揭傳喚、拘提證人即自訴人
    甲○○之作為均符合法律相關規定，且屬證據調查及訴訟進
    行之正當行使，難認其於聲請人案件之審理有何偏頗情事。
    此外，復查無其他積極事證足認其與上開案件之各該訴訟關
    係人間有何可能造成審判不公之事證，揆諸前揭之說明，聲
    請人聲請迴避，尚非有據，應予駁回。
據上論斷，應依刑事訴訟法第二十一條第一項，裁定如主文。
中    華    民    國    95    年    12    月    7     日
                  刑事第十一庭  審判長法  官  劉方慈
                                      法  官  鍾淑慧
                                      法  官  林庚棟
以上正本證明與原本無異。
如不服本裁定應於送達後五日內向本院提出抗告狀。
                                      書記官  殷玉芬
中    華    民    國    95    年    12    月    8     日


司法院資訊處製作；財團法人民間司法改革基金會備份。
